台灣高等法院民事判決　九十一年度重上更(一)字第五九號
　　上　訴　人　中國信託商業銀行股份有限公司
　　法定代理人　辜濂松
　　被　上訴人　甲○○
右當事人間請求履行契約事件，上訴人對於中華民國八十九年三月十六日台灣台北地
方法院八十八年度重訴字第二六六二號第一審判決提起上訴，經最高法院第一次發回
更審，本院判決如左：
    主    文
原判決廢棄。
被上訴人應給付上訴人新台幣壹仟柒佰伍拾伍萬捌仟柒佰伍拾陸元，及自民國六十六
年一月二十日起，至清償日止，按年息百分之十四計算之利息。
第一、二審及發回前第三審訴訟費用由被上訴人負擔。
    事實及理由
一、上訴人主張：訴外人台山發實業股份有限公司（下稱台山發實業公司）於民國（
    下同）六十四年七月十五日邀同被上訴人及訴外人陳松榮等人為連帶保證人，陸
    續向上訴人借款，至六十六年一月間止，積欠上訴人新台幣（下同）一千七百五
    十五萬八千七百五十六元（下稱系爭借款）未償。上訴人乃於七十六年三月間向
　　台灣彰化地方法院（下稱彰化地院）以七十六年促字第七三七號聲請對台山發實
　　業公司、被上訴人及陳松榮等人發支付命令（下稱系爭支付命令），並執該支付
　　命令聲請對被上訴人為強制執行。惟法院認定該支付命令未合法送達被上訴人，
　　對被上訴人不生效力，致上訴人無從對之強制執行等情。爰依連帶保證之法律關
　　係，求為命被上訴人給付一千七百五十五萬八千七百五十六元及自六十六年一月
　　二十日起至清償日止，按年息百分之十四計算利息之判決。並上訴聲明為：(一)原
　　判決廢棄。(二)被上訴人應給付上訴人一千五百五十五萬八千七百五十六元及自六
　　十六年一月二十日起至清償日止按周年利率百分之十四計算之利息。
二、被上訴人則以：系爭借款之主債務人台山發實業公司係設於「彰化縣田中鎮○路
    里○○街一一四號」，法定代理人為「陳松榮」，與訴外人台山發食品工業有限
    公司（下稱台山發食品公司）設於「彰化縣田中鎮○○路六號」，法定代理人為
    「陳金鑽」，為兩個不同之法人，而系爭支付命令係送達「台山發食品公司，受
    僱人洪翠環」收受，洪翠環非台山發實業公司之受僱人，該送達顯不合法，自不
    生效力，是上訴人對主債務人台山發實業公司之請求權，亦已罹於時效而消滅，
    最高法院認該支付命令已送達主債務人台山發實業公司，對連帶保證人即上訴人
    之請求權時效，亦應於七十六年三月四日送達時中斷，即屬有誤。再上訴人持無
    效之系爭支付命令，聲明參與分配彰化地院七十年度民執字第一六三八號債務人
    台山發實業公司強制執行事件，亦因未於七十六年三月六日該執行事件終結後六
    個月內起訴，依民法第一百三十條規定，時效亦視為不中斷。是上訴人對被上訴
    人之請求權於六十六年一月間即已可請求，其遲至八十八年十一月十一日始提起
    本件訴訟，其請求權已罹於時效而消滅。況保證書上被上訴人之印文係被盜蓋，
    被上訴人無擔任連帶保證人之意，上訴人依連帶保證之法律關係請求被上訴人清
    償借款，於法無據等語，資為抗辯。並答辯聲明：駁回上訴人之上訴。
三、上訴人主張：台山發實業公司於六十四年七月十五日邀同被上訴人及訴外人陳松
    榮、陳火旺、陳金鑽、陳蕭準、盧憲洲等人為連帶保證人，向上訴人借款，被上
    訴人等連帶保證人對於台山發實業公司對上訴人所負之借款，票款、墊款、保證
    、損害賠償等及其他一切債務，以本金三千萬元為限額，暨其利息、遲延利息，
    違約金，損害賠償及其他從屬於主債務之負擔，願與主債務人台山發實業公司連
    帶負擔全部清償之責任。嗣台山發實業公司至六十六年一月間，積欠上訴人一千
    七百五十五萬八千七百五十六元無力償還等情，業據提出約定書、保證書、印鑑
    登記卡為證（見原審卷一一—一二、八○─八三頁），被上訴人對上開保證書及
    約定書真正，並不爭執（見原審卷六五頁、本院更審卷一六、七○、七一頁），
    惟以保證書上印文係被蓋，請求權時效已消滅等語置辯。
四、按保證人與債權人約定就債權人與主債務人間所生一定範圍內之不特定債務，預
    定最高限額，由保證人予以保證之契約，學說上稱之為最高限額保證。此種保證
    契約如定有期間者，在該期間內所生約定範圍內之債務，不逾最高限額者，均為
    保證契約效力所及；如未定期間者，於保證契約未經保證人依民法第七百五十四
    條規定終止或有其他消滅原因以前，所生約定範圍內之債務，亦同。故在該保證
    契約有效存在期間內，已發生之約定範圍內之債務，縱因清償或其他事由而減少
    或消滅，該保證契約依然有效，嗣後所生約定範圍內之債務，於不逾最高限額者
    ，債權人仍得請求保證人履行保證責任。除有特約外，亦無以約定範圍內某特定
    債務之清償完畢日，作為此種保證契約終期之可言。此與一般保證係就主債務人
    之特定債務為保證，於該特定債務消滅時，保證契約即歸消滅者不同（最高法院
    七十七年度台上字第九四三號判例意旨參照）。本件被上訴人於六十四年七月十
    五日簽訂之保證書約定：「連帶保證人甲○○（以下簡稱保證人，包括保證人之
    繼承人）今向中國信託投資股份有限公司（以下簡稱貴公司）保證台山發實業股
    份有限公司（以下簡稱主債務人）對貴公司（包括總公司及各分支機構）現在（
    包括過去所負現在尚未清償）及將來所負之借款、票據、墊款、保證、損害賠償
    等及其他一切債務，以本金新台幣三千萬元整為限額暨其利息、遲延利息、違約
    金、損害賠償及其他從屬於主債務之負擔，保證人願與債務人連帶負擔全部清償
    之責任，並約定遵守條款如左：．．．三主債務人到期不履行債務時，貴公司無
    須對主債務人先行催告起訴或將其所有財產、擔保物先予強制執行而受償得逕向
    保證人求償。．．．．」等情，有上訴人自認印章為真正之保證書在卷可憑（見
    原審卷一一頁，本院更審卷二九頁反面、三四、七○、七一頁），是被上訴人所
　　書立者係最高限額保證，堪以認定。又被上訴人於六十五年九月二十五日簽訂之
　　約定書亦記載：「第一條：立約人（即被上訴人）茲切實聲明立約人所簽發：：
　　：或保證而以貴公司為債權人之一切票據上之債務及借款暨其他債務，概須依照
　　本約定書之本旨到期如數清償，如有違背或不履行本契約各條款致貴公司遭受損
　　失時，不論其為立約人本身之行為或立約人之連帶債務人（本約定者所謂連帶債
　　務，包括連帶保證及票據上連帶債務在內）之行為，立約人願意．．．，即時清
　　償債務本息．．．」，亦有上訴人自認為真正之約定書可參（見原審卷八○─八
　　二頁，本院卷一六、五八─六○、七○、七一），且證人即上訴人公司副理簡金
　　雄於原審到庭證稱：「本件保證書是台山發實業股份有限公司石先生拿來的，對
　　保是依以前提出的印鑑證明．．．，六十五年九月二十五日約定書是陳明宗對保
　　」等語（見原審卷七四頁反面）；證人陳宗明亦證稱：「六十五年九月二十五日
　　約定書是我經手，是甲○○（即被上訴人）本人簽名蓋章．．．」等語在卷（見
　　原審卷七五頁），是系爭保證書、約定書堪信為真正。又主債務人台山發實業公
　　司積欠被上訴人本金一千七百五十五萬八千七百五十六元及自六十六年一月二十
　　日起至清償日止，按年息百分之十四計算之利息未清償，有本票十五紙附彰化地
　　院七十六年促字第七三七號支付命令卷（下稱支付命令卷）可稽，依前開規定，
　　被上訴人自應就上開債務負連帶清償之責。
五、被上訴人雖辯稱：保證書上伊之印文係遭人蓋云云；但為上訴人所否認。按當
    事人主張有利於己之事實，就其事實有舉證之責任；私文書經本人或其代理人簽
    名、蓋章或按指印者，推定為真正，民事訴訟法第二百七十七條、第三百五十八
    條分別定有明文。又私人之印章，由自己保管、使用為常態，被人盜用為變態，
    主張變態事實之當事人，自應就此印章被盜用之事實負舉證之責任。系爭保證書
　　上所蓋用之印文為真正，已如前述，被上訴人自應就遭盜蓋一節，負舉證責任，
　　惟被上訴人自承無法舉證證明被盜蓋之事實（見本院更審卷七一頁），從而，被
　　上訴人既未能舉證證明該印章被盜用，揆之首揭說明，即應推定系爭保證書為真
　　正。被上訴人上開所辯，自不足採信。
六、被上訴人又辯稱：本件請求權已罹於時效云云。查：
  (一)按向主債務人請求履行，及為其他中斷時效之行為，對於保證人亦生效力；又消
    滅時效，因起訴而中斷，而依督促程序，聲請發支付命令，與起訴有同一效力，
    民法第七百四十七條及第一百二十九條分別定有明文。上訴人於七十六年三月四
    日向彰化地院聲請對主債務人台山發實業公司發支付命令，彰化地院於同年月十
    八日核發，該支付命令業已確定，有民事發支付命令聲請狀、彰化地院七十六年
    度促字第七三七號支付命令及支付命令確定證明書在卷可稽（見本院重上字卷二
    二─二六頁）。準此，上訴人既已於七十六年三月四日向主債務人台山發實業公
    司為中斷時效之行為，且其效力及於為保證人之被上訴人，則上訴人對於被上訴
    人之請求權消滅時效於斯時已中斷，而應自上開支付命令確定時起，重行起算。
    是系爭支付命令於七十六年四月確定，上訴人於八十八年十一月十一日提起本件
    訴訟，顯未逾民法第一百二十五條規定之十五年消滅時效期間。被上訴人以上訴
    人之請求權已罹於時效置辯，委無足採。
  (二)被上訴人雖辯稱：主債務人台山發實業公司係設於「彰化縣田中鎮○路里○○街
    一一四號」，法定代理人為「陳松榮」，與訴外人台山發食品公司設於「彰化縣
    田中鎮○○路六號」，法定代理人為「陳金鑽」，為兩個不同之法人，而系爭支
    付命令之送達係由「台山發食品公司，受僱人洪翠環」收受，洪翠環非台山發實
    業公司之受僱人，該送達顯不合法，支付命令自不生效力云云。查，訴外人台山
    發食品公司係設於彰化縣田中鎮○○路六號，主債務人台山發實業公司設於彰化
    縣田中鎮○路里○○路南北巷一一四號，固有經濟部影本二紙可憑（見本院八十
    八年度抗字第一六七號卷二、四頁）。而送達予主債務人台山發實業公司之系爭
    支付命令係於七十六年三月二十一日送達於「受僱人洪翠環」，圓戳章為「台山
    發食品工業有限公司總務室，田中鎮○○里○○路六號」，亦有送達證書附七十
    六年度促字第七三七號支付命令卷可按（見該案卷三二頁），然主債務人台山發
    實業公司收受該支付命令後未聲明異議，該支付命令已確定，已如前述。且訴外
    人交通銀行與主債務人台山發實業公司間給付票款強制執行事件（彰化地院七十
    年度民執執字第一六三八號），台山發實業公司之法定代理人係被上訴人，而執
    行法院送達台山發實業公司之通知及裁定，係由蓋有「台山發公司管理部、總務
    」之戳章、「受僱人洪翠環」簽名收受者，有七十一年十一月八日之詢問通知、
    裁定正本之送達證書可證（附於彰化地院七十年度民執字第一六三八號(一)卷二二
    一、三四四、三四五頁，本院更審卷一一七、一一八頁）；亦以蓋有「台山發食
    品工業有限公司總務室，田中鎮○○里○○路六號」圓戳章，「受僱人洪翠環」
    簽名之方式送達，有拍賣通知、鑑價函副本、強制管理令之送達證書可參（附於
    彰化地院七十年度民執字第一六三八號(一)卷三五二頁、(二)卷二五、一五六頁），
    並經本院依職權調取上開強制執行案卷核閱屬實，是系爭支付命令應已合法送達
    ，被上訴人以主債務人台山發實業公司之送達不合法置辯，亦不足採。
七、綜上所述，上訴人本於連帶保證之法律關係，請求被上訴人給付一千七百五十五
    萬八千七百五十六元及自六十六年一月二十日起至清償日止，按年息百分之十四
    計算之利息，為有理由，應予准許。原審為上訴人敗訴之判決，尚有未洽。上訴
    意旨指摘原判決不當，求予廢棄改判，為有理由。爰由本院予以廢棄改判，如主
    文第二項所示。
八、兩造其餘之攻擊、防禦方法與判決結果無涉，無一一論述之必要，併此敘明。
九、據上論結，本件上訴為有理由，依民事訴訟法第四百五十條、第七十八條，判決
    如主文。
中　　　華　　　民　　　國　　九十一　　年　　 十一　　 月　　 十九　　 日
　　　　　　　　　　　　　　　　　民事第十四庭
　　　　　　　　　　　　　　　　　　　審判長法　官　張　劍　男
　　　　　　　　　　　　　　　　　　　　　　法　官　李　行　一
　　　　　　　　　　　　　　　　　　　　　　法　官　蔡　芳　齡
右正本係照原本作成。
如不服本判決，應於收受送達後二十日內向本院提出上訴書狀，其未表明上訴理由者
，應於提出上訴後二十日內向本院補提理由書狀（均須按他造當事人之人數附繕本）
上訴時應提出委任律師或具有律師資格之人之委任狀；委任有律師資格者，另應附具
律師及格證書及釋明委任人與受任人有民事訴訟法第四百六十六條之一第一項但書或
第二項（詳附註）所定關係之釋明文書影本。
中　　　華　　　民　　　國　　九十一　　年　　十　一　　月　　二十一　　日
　　　　　　　　　　　　　　　　　　　　　　書記官　蔡　錦　輝
附註：
民事訴訟法第四百六十六條之一（第一項、第二項）：
對於第二審判決上訴，上訴人應委任律師為訴訟代理人。但上訴人或其法定代理人具
有律師資格者，不在此限。
上訴人之配偶、三親等內之血親、二親等內之姻親，或上訴人為法人、中央或地方機
關時，其所屬專任人員具有律師資格並經法院認為適當者，亦得為第三審訴訟代理人
。
